【裁判字號】    92,上訴,1115
【裁判日期】    920902
【裁判案由】    毒品危害防制條例
【裁判全文】
臺灣高等法院臺中分院刑事判決          民國九十二年度上訴字第一一一五號
    上  訴  人
    即  被  告  甲○○
    選任辯護人  涂芳田
右上訴人因毒品危害防制條例案件，不服臺灣南投地方法院中華民國九十二年四月廿
八日第一審判決（民國九十一年度訴字第三六二號，起訴案號：臺灣南投地方法院檢
察署民國九十年度偵字第二三四四號），提起上訴，本院判決如左：
    主      文
原判決撤銷。
甲○○連續販賣第一級毒品，累犯，處有期徒刑年拾月。供販賣毒品所用之000
0－000000號行動電話壹支沒收。販賣第一級毒品所得新臺幣貳仟元沒收，如
全部或一部不能沒收時，以其財產抵償之。扣案之第一級毒品海洛因貳包，淨重零點
肆貳公克（包裝重零點肆伍公克）沒收銷燬之。
    事      實
一、甲○○曾於民國八十六年三月間，因違反麻醉藥品管理條例、肅清煙毒條例等案
    件，經法院判決有期徒刑六月（嗣經非常上訴改判五月）確定，甫於八十八年七
    月二十八日執行完畢；詎仍不知悔改，復基於意圖營利之概括犯意，先由江舜靖
    （另由原審法院九十一年訴字第三六一號判決有期徒刑三年）、黃震華（另由原
    審法院九十一年訴字第三六○號判決無罪）、綽號水果明之呂建明（另由臺灣南
    投地方法院檢察署檢察官偵查中）處購得第一級毒品海洛因、第二級毒品安非他
    命，隨即於九十年六月底某日起．至同年七月一日止，對外以其所有之○九二一
    ─三八六三一三號行動電話，接受欲購買毒品者之電話訂購，並約定地點，加價
    以海洛因每小包新台幣（下同）一千元之價格，在南投縣等地販賣予購買者。甲
    ○○以上開方式，於九十年六月二十八日十九時三十分許、同年月二十九日十二
    時許，連續在南投縣南投市南崗國中前、南投市泰富混泥工廠等地點，販賣第一
    級毒品海洛因予乙○○二次，得款二千元。嗣於九十年七月一日十七時三十分許
    ，甲○○又持海洛因一包，含袋重約零點四公克，在南投市○○○路與府南二街
    口（即臺灣南投地方法院側門處）販賣予乙○○，於尚未交易完成之際，為在該
    處巡邏之南投分局警員吳岳朋、李金孔等人發現，乃前往逮捕，並在乙○○身上
    扣得上開毒品一包（另乙○○身上另有自行藏置之一包）共二包，淨重○．四二
    公克（包裝重○．四五公克）。甲○○於被查獲後，供出毒品來源江舜靖，因而
    查獲江舜靖。
二、案經台灣南投地方法院檢察署檢察官指揮南投縣警察局南投分局偵查後起訴。
    理      由
一、訊據被告甲○○，矢口否認有販賣毒品之犯行，辯稱，伊有二次拿毒品給乙○○
    ，但沒收錢，伊係與乙○○合夥共同去買毒品，由伊出面去買，乙○○事前就已
    先拿錢給伊去買毒品，伊未販賣毒品給乙○○等語。證人乙○○亦附合被告之陳
    述，供稱，伊未向被告買毒品，只是曾於九十年六月廿八日及同年月廿九日與被
    告一起去買毒品云云。經查，被告所涉前開犯罪事實，業據證人乙○○於九十年
    七月六日警訊中供述：「（問：你於何時用何通訊工具與甲○○聯絡交易海洛因
    ？）九十年七月一日十六時，我用自己手機0000000000打給甲○○0
    000000000聯繫，通話中，我問甲○○身上有無海洛因，甲○○跟我說
    有，我就開口跟他說，要購買一千元的海洛因（約０．４公克），：：：十七時
    二十分，我到甲○○住處，但甲○○還未到家，我便駕車離去，當時甲○○的座
    車跟在我後面，我並不知道，十七時三十分許，甲○○按喇叭叫我，我們便把車
輛停置在南投市○○○路與府南二街口，甲○○就下車走到我車旁，甲○○拿出
    海洛因一包０．４公克（含袋）欲交給我，我跟他說，要去超市買東西，等一下
    再去他家交易，此時警方已到達現場，甲○○見狀，就把身上那包欲賣給我的海
    洛因，放在我的手上，並快速跑回他的座車．．。（問：你曾向甲○○購買幾次
    毒品？）連這次被警方查獲共三次，前二次是九十年六月二十九日十二時，我開
    車到廖員工廠，向他購買０．４公克海洛因，，九十年六月二十八日十九時三十
    分許，我開車到南崗國中向廖員購買海洛因０．４公克（含袋重），價格一千元
    ，三次毒品交易均用右述手機聯繫」等情，及於九十年七月二日偵查中供述：「
    （問：海洛因到底向何人買的）？跟甲○○要的。（問：一千元是否給甲○○？
    ）沒有，因為警察已經到了，我毒品已經拿了，錢沒給他。（問：跟他要的？為
    何要給他一千元？）（不語），我想跟他要。（問：是否跟他買的？）是的。（
    共買幾次？）三次，每次都是一千元，第一次是前二天晚上，在南崗國中交貨，
    我是打他0000000000號行動電話，我以我的0000000000號
    行動電話與他聯絡，第二次是前天約中午十二時許，在甲○○的公司以一千元買
    的，也是打相同電話，另外就是被抓這一次，我共買三次。（問：如何知道要跟
    甲○○買？）我先問他身上有沒有，我跟他買的毒品較沒有摻雜其他東西」等語
    ，證述明確屬實，核與被告在警訊中坦承販賣海洛因三次予乙○○，每次一千元
    相符。雖證人乙○○嗣於原審庭訊時變更前開證述內容，改稱：「（問：你吸毒
    與被告有關係否？）無，這是我自己的行為，我自八十二年間即開始吸毒，我毒
    品的來源都是跟固定的人買，我一個月吸食量不一定。我身上有時有存貨，我若
    是身上無毒品，且毒癮又發作時，我就跟朋友調貨，朋友有時候會給我，就是給
    我一點點的毒品。（問：是否給過他人毒品？）無。（問：你朋友給你毒品時，
    你給他的報酬是什麼？）我跟他們拿的時候，都不是很多的量，我也無法確實說
    出數量。應是○點○五公克差不多吧，我共跟朋友拿過約五、六次吧，我每次跟
    朋友拿的份量，都只是夠吸食一次，我的毒癮解了之後，我就出去買，我買的價
    格都是在五、六千或一、二千元左右，一千元約是○點二公克的毒品。（問：警
    察查獲你跟被告之地點，當時經過為何？）我是七月一日下午我去找乙○○，我
    找他沒做什麼，我是睡醒後無事可做，我才去找他，我當時毒癮未發作，當時被
    告不在家，我就將車開到府南路那邊，結果，誰知道被告就突然車子開到我的車
    子後面了，我當時是有打電話到被告的手機及家裡，當時被告沒說，他人在何處
    ，我是去被告他家之前，就打電話給被告了，我跟被告並無約定見面之時間，我
    到被告家那邊之後，因被告不在家，我就走了，我本有跟被告約定見面，我在家
    時，我打電話給被告，被告說要我去他家，我到他家時，因未見被告，我就開車
    走了，後來開車到府南二路時，就聽到甲○○跟我按喇叭，當時他的車在我的車
    後面，他跟我閃燈並按喇叭，當時車子停下後，我就見被告下車並走向我的車子
    了，當時我跟被告說，我要去買東西，結果警察就來了，當時甲○○本來將海洛
    因拿在他手上，我不知道他拿在手上做什麼，結果警察來了之後，他就將海洛因
    丟棄在我車上，他沒說他拿海洛因做什麼，我是見他將海洛因丟在車上時，我才
    知道那是海洛因，我當時並沒跟他說我要海洛因。（問：是否在之前有跟被告要
    過海洛因？）有，我有跟他要過一、二次，是在被警查獲之前的一陣子，我跟他
    都是要一點點，足夠我一次吸食的份量等語，於本院審理時供稱，只是曾於九十
    年六月廿八日及同年月廿九日與被告一起去買毒品云云，顯係維護之詞，不足採
    信，再被告所辯前情，與其在九十年七月二日檢察官偵訊時，「（問：警訊中說
    曾賣二次毒品給乙○○？）我有拿給他，但沒有拿錢，（問：警訊中說曾賣二次
    毒品給乙○○？）我有拿給他，但沒有拿錢。（問：對乙○○說此次（被查獲這
    次）是他以一千元向你買海洛因有何意見？）那是他先向我借海洛因，等有再還
    我」等詞，與前開在原審庭訊時所稱「被查獲這次，係我們出錢公家買的，我出
    五○○元，他出五○○元，分成一半，跟他各取一半。」等語，對於本次查獲第
    一級毒品海洛因之情況，前後供述不一，顯係避重就輕之語，不足採信。此外，
    復有當場在證人乙○○身上查獲第一級毒品海洛因二包（其中一包係乙○○自行
    藏置）可證，核與乙○○前開證述相符，是被告甲○○有販賣毒品之行為已甚顯
    然，洵堪認定。至被告雖請求調取甲○○所使用之0000－000000號行
    動電話與乙○○使用之0000－000000號行動電話之通聯紀錄，以瞭解
    九十年六月廿八日及九十年六月廿九日之通話情形。查該通聯紀錄已逾六個月之
    保存期間，此有臺灣大哥大股份有限公司之函文附卷可證，惟因事證已極明確，
    本院認為毋庸再審酌該通聯紀錄，併此明。
二、按海洛因係毒品危害防制條例第二條第二項第一款所稱之第一級毒品，而販賣海
    洛因被查獲會被判處重刑，此為公眾週知之事實，被告甘冒被判處重刑而販賣海
    洛因，顯有營利意圖，故核被告甲○○所為，係犯毒品危害防制條例第四條第一
    項之販賣第一級毒品罪。被告甲○○因販賣而持有海洛因之低度行為，為其販賣
    第一級毒品之高度行為所吸收，不另論罪。被告第三次販賣海洛因尚未完成交易
    ，即被警查獲，為未遂犯，被告先後三次販賣第一級毒品之犯行，時間緊接，所
    犯為構成要件相同之罪，顯係基於概括之犯意反覆為之，爰依刑法第五十六條之
    規定，論以既遂一罪，然因本罪之本刑為死刑或無期徒刑，故不得加重其刑。又
    被告甲○○曾於民國八十六年三月間，因違反麻醉藥品管理條例、肅清煙毒條例
    等案件，經法院判決有期徒刑六月（嗣經非常上訴改判五月）確定，甫於八十八
    年七月二十八日執行完畢，有台灣南投地方法院檢察署刑案資料查註紀錄表及台
    灣高等法院被告全國前案紀錄表、在監在押紀錄表各一件附卷可考，其於五年內
    再犯本件有期徒刑以上之罪，為累犯，然因本罪之本刑為死刑或無期徒刑，故不
    得加重其刑。被告僅販賣海洛因三次，每次僅一千元，非大盤之毒梟，而本罪之
    刑度為死刑、無期徒刑，情輕法重，應依檢察官之聲請，適用刑法第五十九條規
    定減輕其刑。又被告於犯罪後主動供出毒品來源江舜靖、黃震華，並因而破獲，
    且江舜靖、黃震華業經檢察官依法偵辦、起訴，亦有台灣南投地方法院檢察署九
    十年度偵字第二四四一號、九十年度偵字第二八一二號起訴書二件附卷可佐，應
    依毒品危害防制條例第十七條規定，減輕其刑。原審以被告罪證明確，予以論罪
    科刑，原無不合，惟查被告使用之0000－000000號行動電話一支，係
    被告供販毒所用之物，原判決疏未諭知沒收，尚有未當，又被告第三次販賣海洛
    因，交易尚未完成，即被警查獲，為未遂犯，原判決疏未論以未遂罪，亦有未合
    ，被告上訴意旨否認販賣海洛因，雖無理由，惟原判決既有上開可議之處，自屬
    不能維持，應由本院將原判決撤銷改判，爰審酌被告犯罪之危害程度及犯罪後態
    度等一切情狀，量處如主文第二項所示之刑。扣案之白粉二包，經送法務部調查
    局鑑定結果，為含第一級毒品海洛因成分，淨重○點四二公克（包裝重○點四五
    公克），此有該局鑑定通知書一紙在卷足憑，應依毒品危害防制條例第十八條第
    一項前段之規定，沒收銷毀之；又被告販賣第一級毒品海洛因所得二千元，應依
    同條例第十九條第一項之規定宣告沒收，如全部或一部不能沒收時，以其財產抵
    償之。至供販毒所用之0000－000000號行動電話，併依同條例第十九
    條第一項規定宣告沒收。
據上論斷，應依刑事訴訟法第三百六十九條第一項前段、第三百六十四條、第二百九
十九條第一項前段，毒品危害防制條例第四條第一項、第十七條、第十八條第一項前
段、第十九條第一項，刑法第十一條前段、第五十六條、第五十九條、第四十七條，
判決如主文。
本案經檢察官丙○○到庭執行職務。
中      華      民      國      九十二     年     九      月     二     日
                                  臺灣高等法院臺中分院刑事第五庭
                                        審判長法  官  袁  從  楨
                                              法  官  郭  同  奇
                                              法  官  胡  森  田
右正本證明與原本無異。
如不服本判決應於收受送達後十日內向本院提出上訴書狀，其未敘述上訴之理由者並
得於提起上訴後十日內向本院補提理由書（均須按他造當事人之人數附繕本）。
                                              書記官  林  振  甫
中      華      民      國      九十二     年     九      月     三     日
                                                                        Ｉ


司法院資訊處製作；財團法人民間司法改革基金會備份。
